【裁判字號】    99,易,2305
【裁判日期】    991025
【裁判案由】    毀棄損害
【裁判全文】
臺灣臺北地方法院刑事判決              99年度易字第2305號
公  訴  人  臺灣臺北地方法院檢察署檢察官
被      告  甲○○
            乙○○
上二人共同
選任辯護人  張質平律師
上列被告等因毀損案件，經檢察官提起公訴（99年度調偵字第
225號），本院判決如下：
    主  文
本件公訴不受理。
    理  由
一、公訴意旨略以：被告甲○○與被告乙○○（被告甲○○所涉
    業務侵占部分，被告乙○○所涉偽證罪嫌部分均業經臺灣臺
    北地方法院檢察署檢察官以93年度偵字第14563 號另為不起
    訴處分確定；被告甲○○所涉詐欺部分則另以99年度偵字第
    19640 號案件偵辦中）基於毀損之犯意聯絡，於民國92年3
    月30日下午4 時30分許，在臺北市○○區○○路306 號康華
    大飯店會議廳所舉行之臺北市西點麵包職業工會（下稱麵包
    工會）第6 屆理事、監事及臺北市總工會代表之選舉中，先
    由被告乙○○利用擔任理事選舉唱票工作人員之機會，在唱
    票工作進行前取得已由擔任理事選舉發票工作之陳志青分類
    為已圈選被告甲○○為理事及未圈選被告甲○○為理事，並
    分置上下疊後交付之選票，被告乙○○即將其中未圈選被告
    甲○○之有效理事選舉選票9 張交付予非選務工作人員之被
    告甲○○後，始開始唱票工作，繼由被告甲○○將該有效選
    票9 張，以多圈選1 人之方式塗改，致該選票被認定為無效
    選票，足生損害於該次選舉結果之正確性。因認被告甲○○
    、乙○○2 人共同涉犯刑法第352 條第1 項毀損文書罪嫌等
    語。
二、按告訴乃論之罪，其告訴應自得為告訴之人知悉犯人之時起
    ，於6 個月內為之；再案件已逾告訴期間者，應諭知不受理
    之判決，並得不經言詞辯論為之，刑事訴訟法第237 條第1
    項、第303 條第3 款、第307 條分別載有明文。而所謂之「
    知悉犯人」，係指得為告訴之人確知犯人之犯罪行為而言，
    以其主觀為標準，且其知悉必須達於確信之程度，故若事涉
    曖昧，雖有懷疑未得實證，因而遲疑未告，其告訴期間並不
    進行（最高法院71年度臺上字第6950號判決意旨參照），係
    為保障告訴人之告訴權行使，避免因未得實證之遲疑，致告
    訴權受損。
三、經查：本件告訴人丁○○告訴被告甲○○、乙○○2 人共犯
    毀損案件，公訴人認被告2 人均涉犯刑法第352 條第1 項之
    毀損文書罪，依同法第357 條之規定，須告訴乃論。又按犯
    罪之被害人得為告訴，刑事訴訟法第232 條定有明文，所謂
    被害人，係指因犯罪行為直接受害之人而言。本件告訴人丁○○既是工會之會員代表並為選舉人及候選人，本件理事選
    舉結果：陳志青、乙○○、陳崑山、林永華、許和周、陳通
    敏、黃清泉、劉耀堂、陳通勝、徐祥山、郭漢吉（各得42票
    ）、甲○○、李圳林（各得22票）、周孟廷、林宗富（各得
    20 票 ）等15人當選為理事。丁○○、徐健強、湯富杰各得
    20票，當選候補理事（理事、候補理事同票者以抽籤決定）
    （見本院92年度訴字第1859號民事卷第27頁、臺灣臺北地方
    法院檢察署92年度他字第7566號偵查卷第245 頁），是丁○○係本件犯罪之被害人無訛。至告發人丙○○僅係承辦本件
    選務工作之總幹事，自非本件犯罪之被害人，先予說明。依
    公訴意旨觀之，被告2 人係於92年3 月30日為前述毀損犯行
    ，而告訴人丁○○於當日業已知悉被告2 人上揭損毀犯行，
    此由告訴人丁○○於本院92年度訴字第1859號選舉無效之民
    事訴訟案件92年8 月14日言詞辯論期日具結證稱：選舉理監
    事時我也有在場，因為我是會員代表，所以會在場。當時在
    理監事選舉時同時選理事、監事、總工會代表。乙○○將有
    勾選1 至15號的分一邊，沒有勾選1 至15號的分一邊，沒有
    圈選1 號甲○○部分乙○○是交給甲○○，有圈選1 號甲○○部分乙○○就直接拿去唱票，甲○○拿1 張椅子坐在唱票
    地方的後面，我就站在甲○○椅背的後面，約50公分處，我
    有看到甲○○拿票在圈選，我發覺不對，就去找總幹事丙○○，我就拉總幹事到甲○○旁邊，跟她說理事長在作票，總
    幹事就問理事長說你怎麼可以這樣等語（見本院92年度訴字
    第1859號民事卷第88至89頁）可證，且告發人丙○○於該民
    事訴訟中亦具結證稱：有幾個代表（林寶珠、丁○○等人約
    3 、4 位），跑到我身邊來說有人作票，要求我直接找勞工
    局的人員來處理，當時我還沒有反應過來，他們就把我簇擁
    到甲○○身邊，我看到甲○○正在塗改選票，周白了我一眼
    ，繼續作票，當時我看到甲○○手上還有1 枝筆，我聽工作
    人員、林寶珠說甲○○有換過筆，因為先前甲○○有找工作
    人員拿過筆，後來林寶珠發現周在塗改選票，所以林寶珠將
    先前那枝筆拿走，接著勞工局人員宣布那些票為廢票，在做
    票時是在理事開票時等語（見本院92年度訴字第1859號民事
    卷第91頁），復於本院準備程序中陳稱其於92年3 月30日下
    午4 時30分當天選舉時就知道被告2 人毀損選票之事，而選
    舉時告訴人丁○○在場有看到被告甲○○塗改選票之情等語
    （見本院卷99年10月11日準備程序筆錄），故告訴人丁○○
    既係於92年3 月30日選舉理事時親眼目睹被告2 人毀損選票
    之事，已非「事涉曖昧，雖有懷疑未得實證」之情形，是應
    自92年3 月30日起算6 個月之告訴期間，告訴人丁○○至遲
    應於92年9 月29日提出告訴。然告訴人丁○○遲至92年11月
    3 日始向臺灣臺北地方法院檢察署提出告訴，此有告訴人丁○○刑事告訴狀1 份及臺灣臺北地方法院檢察署收文章1 枚
    在卷可憑，是其告訴顯已逾告訴期間，揆諸上開說明，本件
    爰不經言詞辯論，逕為諭知不受理之判決。
據上論斷，應依刑事訴訟法第303 條第3 款、第307 條之規定，
判決如主文。
本案經檢察官王巧玲到庭執行職務。
中    華    民    國    99    年    10    月    25    日
                  刑事第十六庭 法  官    葉藍鸚
以上正本證明與原本無異。
如不服本判決應於收受送達後10日內向本院提出上訴書狀，並應
敘述具體理由；其未敘述上訴理由者，應於上訴期間屆滿後20日
內向本院補提理由書（均須按他造當事人之人數附繕本）「切勿
逕送上級法院」。
告訴人或被害人如對於本判決不服者，應具備理由請求檢察官上
訴，其上訴期間之計算係以檢察官收受判決正本之日期為準。
                              書記官     黃芝凌
中    華    民    國    99    年    10    月    25    日

司法院資訊處製作；財團法人民間司法改革基金會備份。
